【裁判字號】    97,訴,1906
【裁判日期】    980210
【裁判案由】    搶奪
【裁判全文】
臺灣高雄地方法院刑事判決              97年度訴字第1906號
公  訴  人  臺灣高雄地方法院檢察署檢察官
被      告  辛○○
上列被告因搶奪案件，經檢察官提起公訴（97年度偵字第31850
號、第32316 號），被告就被訴事實為有罪之陳述，經本院合議
庭裁定由受命法官獨任進行簡式審判程序，本院判決如下：
    主  文
辛○○犯搶奪罪，共罪，均累犯，各處有期徒刑拾月。又犯詐
欺取財罪，共罪，均累犯，各處有期徒刑陸月。應執行有期徒
刑年。
    事  實
一、辛○○前因以玩具紙鈔詐欺、搶奪商品零錢等物，經本院以
    95年度訴字第3943號判決應執行有期徒刑2 年，復與另犯之
    毒品危害防制條例、贓物等案件，經本院以96年度聲字第11
    01號定應執行有期徒刑3 年4 月確定，後經減刑應執行有期
    徒刑1 年8 月，於民國97年4 月5 日縮短刑期執行完畢。竟
    仍不知悔改，分別意圖為自己不法之所有，利用檳榔攤業者
    提供顧客免下車服務之交易習慣，而為下列之行為：
  (一)於97年11月13日下午17時55分許，騎乘機車至高雄市○○區
    ○○路156 號「好口味檳榔攤」前停下，持面額新臺幣（下
    同）1000元之玩具紙鈔1 張，向丁○○購買數量100 元之檳
    榔，致使丁○○一時疏於辨識，誤認該玩具紙鈔為真鈔，而
    交付檳榔，惟丁○○要辛○○先行交付1000元紙鈔後，始願
    找零900 元，辛○○見狀即升高原詐欺犯意為搶奪犯意，詢
    問丁○○電視正在播放職棒之事，而趁其不及注意及防備之
    際，奪取其手上之900 元現金，迅速騎車逃離。
  (二)於97年10月7 日下午17時45分許，騎乘機車至高雄市左營區
    ○○○路472 號「金品味檳榔攤」前停下，持面額1000元之
    玩具紙鈔1 張，向戊○○購買數量100 元之檳榔，致使戊○○一時疏於辨識，誤認該玩具紙鈔為真鈔，而交付檳榔及找
    零900 元予辛○○。嗣戊○○發現係假鈔而受騙時時，欲向
    前拉住辛○○機車之際，辛○○即迅速騎車逃離。
  (三)於97年9 月間某日下午19時許，騎乘機車至高雄市三民區○○○路2 號「你福氣檳榔攤」前停下，持面額1000元之玩具
    紙鈔1 張，向乙○○購買數量100 元之檳榔，並交付面額10
    00元之玩具紙鈔，乙○○於檢視紙鈔並準備交付檳榔及找零
    時，辛○○見狀即藉故問路使乙○○分心，趁其不及注意及
    防備之際，奪取其手上之900 元現金，迅速騎車逃離。
  (四)於97年10月中旬某日，騎乘機車至高雄市○○區○○路562
    號「萬甲鄉檳榔攤」前停下，持面額1000元之玩具紙鈔1 張
    ，向己○○購買數量100 元之檳榔，致使己○○一時疏於辨
    識，誤認該玩具紙鈔為真鈔，而交付檳榔及找零900 元予辛○○。嗣戊○○發現係假鈔時，欲向前拉住辛○○機車時，
    辛○○即迅速騎車逃離。
  (五)於97年9 月中旬某日，騎乘機車至高雄市○○區○○路726
    號「全盛檳榔攤」前停下，持面額1000元之玩具紙鈔1 張，
    向甲○○購買數量100 元之檳榔，致使甲○○一時疏於辨識
    ，誤認該玩具紙鈔為真鈔，而交付檳榔及找零900 元予辛○○。嗣甲○○發現係假鈔時，隨即將檳榔抓回，惟未能取回
    900 元現金，辛○○即加速騎車逃離。
  (六)於97年10月29日下午15時41分許，騎乘機車至高雄市○○區
    ○○路147巷1號「陳特選檳榔攤」前停下，持面額1000元之
    玩具紙鈔1 張，向庚○○購買數量100 元之檳榔，致使庚○○一時疏於辨識，誤認該玩具紙鈔為真鈔，而準備交付檳榔
    及找零900 元時，辛○○即升高原詐欺犯意為搶奪犯意，趁
    其不及注意及防備之際，奪取其手上之900 元現金及檳榔，
    迅速騎車逃離。
二、案經高雄市政府警察局三民第二分局、鹽埕分局報告臺灣高
    雄地方法院檢察署檢察官偵查起訴。
    理  由
一、本件被告辛○○所犯係死刑、無期徒刑、最輕本刑為3 年以
    上有期徒刑以外之罪，其於準備程序就前揭被訴事實為有罪
    之陳述，經受命法官告知簡式審判程序之旨，並聽取其與公
    訴人之意見後，本院認無不得或不宜改依簡式審判程序進行
    之處，爰依刑事訴訟法第273 條之1 第1 項，裁定本件由受
    命法官獨任進行簡式審判程序，合先敘明。
二、前揭犯罪事實，業據被告於本院審理時均坦承不諱，核與證
    人丁○○、戊○○、乙○○、己○○、甲○○、庚○○於警
    詢之指述，證人潘建銘於偵訊之證述均相符一致，並有證人
    庚○○指認被告照片1 紙、事實欄一、(一)犯行之查獲現場照
    片7 張、事實欄一、(六)犯行之監視錄影翻拍照片8 張、查獲
    照片1 張、被告犯案所騎乘之機車照片4 張、玩具紙鈔照片
    3 張、高雄市政府警察局三民第二分局搜索扣押筆錄暨扣押
    物品目錄表2 份、贓物認領保管單1 紙、指認犯罪嫌疑人紀
    錄表2 紙附卷可稽，足認被告前揭自白與事實相符，應堪置
    信。本件事證明確，被告犯行，均堪認定。
三、核被告上開所為，分別係犯刑法第325 條第1 項搶奪罪（事
    實欄一、(一)、(三)、(六)所示犯行）、同法第339 條第1 項之詐
    欺取財罪（事實欄一、(二)、(四)、(五)所示犯行）。按刑法上之
    搶奪罪，係以乘他人不及防備而奪取其財物為其要件，如係
    施以詐術，使他人陷於錯誤而交付財物者，則屬詐欺取財罪
    。被告所為如事實欄一、(二)、(四)、(五)所示犯行，係以玩具紙
    鈔充當真鈔購買物品及要求找零，以此詐術致被害人戊○○
    、己○○及甲○○陷於認其所持玩具紙鈔為真鈔之錯誤，而
    分別找零或交付物品，且各該人於交付物品或現金當時，確
    尚未發現鈔券有偽，確有交付物品之意，顯非乘其等不備而
    奪取，應屬詐欺取財，公訴意旨認此部分所為均係犯搶奪罪
    ，容有未恰，惟起訴之基礎社會事實同一，爰依法變更起訴
    法條予以審理。被告就事實欄一、(一)所為，係基於單一為自
    己不法所有之意圖，持面額1000元之玩具紙鈔欲向被害人丁○○，以購買商品並找零之方式取得檳榔及零錢900 元，其
    以詐欺方式取得檳榔後，其對900 元現金之不法意圖仍繼續
    存在，僅係將主觀犯意升高為搶奪犯意，而以搶奪手段再取
    得零錢900 元，是被告前後2 個取得檳榔、現金之舉動應評
    價為一個犯罪行為，較為恰當，是其以一行為觸犯詐欺取財
    罪、搶奪罪，應為想像競合犯，依刑法第55條規定從一重之
    搶奪罪處斷。被告所犯上開6 罪，犯意各別，應分論併罰之
    。又被告有如前開事實欄所載之犯罪科刑及執行紀錄，此有
    臺灣高等法院被告前案紀錄表1 份在卷可稽，其前受徒刑之
    執行完畢後，5 年以內分別故意再犯本件有期徒刑以上之罪
    ，均為累犯，各應依刑法第47條第1 項之規定，加重其刑。
    爰審酌被告正值青壯，不思循正當途徑賺取金錢，竟以玩具
    紙鈔佯充真鈔購買檳榔，藉以詐取檳榔及找零，價值觀念偏
    差，應予導正，復於詐騙不成即轉騙為搶，破壞交易安全及
    社會治安，且前已因相同手法詐欺、搶奪財物，經本院以95
    年度訴字第3943號判決應執行有期徒刑2 年，所為實有不該
    ，惟念其犯後坦承犯行，犯後態度良好，及斟酌被害人所受
    損害、被告犯罪之手段、目的等一切情狀，分別量處如主文
    所示之刑及定其應執行之刑。扣案由被害人戊○○向警方提
    出而扣案之玩具紙鈔1 張，雖為被告供犯罪所用之物，惟已
    因交付與被害人而非屬被告所有；再其餘扣案紙鈔4 張非本
    案犯罪所用之物，爰均不予宣告沒收。
據上論斷，應依刑事訴訟法第299 條第1 項前段、第300 條，刑
法第339 條第1 項、第325 條第1 項、第55條、第47條第1 項、
第51條第5 款，刑法施行法第1 條之1 ，判決如主文。
本案經檢察官丙○○到庭執行職務。
中    華    民    國    98    年    2     月    10    日
                  刑事第十庭    法  官   顏銀秋
上正本證明與原本無誤。
如不服本判決應於收受判決後10日內向本院提出上訴書狀，並應
敘述具體理由。其未敘述上訴理由者，應於上訴期間屆滿後20日
內向本院補提理由書 (均須按他造當事人之人數附繕本)「 切勿
逕送上級法院」。
中    華    民    國    98    年    2     月    10    日
                                書記官   董明惠
附錄論罪科刑法條：
刑法第339 條第1項
意圖為自己或第三人不法之所有，以詐術使人將本人或第三人之
物交付者，處5 年以下有期徒刑、拘役或科或併科1 千元以下罰
金。
刑法第325條
意圖為自己或第三人不法之所有，而搶奪他人之動產者，處6 月
以上5 年以下有期徒刑。


司法院資訊處製作；財團法人民間司法改革基金會備份。
